【裁判字號】    98,訴,703
【裁判日期】    990722
【裁判案由】    營業稅
【裁判全文】
高雄高等行政法院判決
                                       98年度訴字第703號
                                  民國99年7月8日辯論終結
原      告  桐慶營造股份有限公司
代  表  人  甲○○
訴訟代理人  王正宏  律師
被      告  財政部臺灣省南區國稅局
代  表  人  丙○○
訴訟代理人  己○○
            戊○○
上列當事人間營業稅事件，原告不服財政部中華民國98年9月21
日台財訴字第09800435040號訴願決定，提起行政訴訟，本院判
決如下：
    主  文
原告之訴駁回。
訴訟費用由原告負擔。
    事實及理由
一、程序事項︰本件被告代表人原為邱政茂局長，於本院審理中
    變更為丙○○局長，並聲明承受訴訟，核無不合，應予准許
    。
二、事實概要︰緣原告於民國90年至91年間無進貨事實，卻取得
    日山營造有限公司（下稱日山公司）及奕通營造有限公司（
    下稱奕通公司）開立之統一發票6張，合計新臺幣（下同）2
    ,662,379元，虛報進項稅額；另於93年間進貨78,000元，未
    依規定取得合法憑證，卻取得非實際交易對象杉林砂石有限
    公司（下稱杉林公司）開立之統一發票1張，充作進項憑證
    並申報扣抵銷項稅額，經被告所屬新化稽徵所查獲，除補徵
    營業稅137,019元外，並移送被告裁處罰鍰677,200元。原告
    不服，申經復查，未獲變更；提起訴願，亦遭決定駁回；遂
    提起本件行政訴訟。
三、本件原告主張︰
（一）原告因承攬「阿公店水庫更新工程計畫浚渫工程」，將部
      分整地工程及怪手施工發包予日山公司金額957,322元。
      另將土方浚挖之施工便道工程發包予奕通公司金額1,009,
      355元。又原告因承攬「西濱快速公路WH77-78」之爐石處
      理工程，將機械施作工程發包予奕通公司金額分別為420,
      000元及275,702元，均有確實之進貨與工程施作，被告認
      定原告無進貨事實為臆測之詞。
（二）關於轉包予日山公司金額957,322元部分，被告及訴願決
      定駁回理由，為原告未提供與日山公司工程合約書，然工
      程合約書因時日久遠且已超過憑證保管5年之期限，原告
      未能尋得，被告尚不能僅以此理由認定原告無進貨之交易
      事實。又原告有提示付款證明及進項發票且亦載明「整地
      工程」及「怪手施工」，符合「阿公店水庫更新工程計畫
      浚渫工程」估價單之施作項目，因「土方浚挖」必須由「
      怪手施工」，並於挖掘後將土地作適當之整平，乃工程進
      行必要之施工方式，若原告工程成本無「整地工程」及「
      怪手施工」，該工程將無法完成，足認此項工程有進貨事
      實，被告及訴願決定之認定顯然有誤。
（三）轉包奕通公司金額1,009,355元部分，被告及訴願決定駁
      回理由為原告與奕通公司之小包工程合約所載為「砂石97
      9,200元工資25,000元雜費及管理費5,155元」，與業主合
      約「阿公店水庫更新工程計畫浚渫工程」施工項目不符。
      惟阿公店水庫浚渫工程，係在泥濘之土地上，利用怪手及
      推土機等機械施工，且須拖車及大貨車載運該機械並運輸
      挖掘後的棄置土，原告為便於車輛行駛，乃先行於泥濘之
      土地上施作之「施工便道」以利工程進行，奕通公司之小
      包工程合約所載之「砂石979,200元工資25,000元雜費及
      管理費5,155元」，係屬「施工便道」所需之砂石，是施
      工便道為原告為便於車輛行駛，而須先行於泥濘之土地上
      施作之臨時工程，此項目可由業主合約書「阿公店水庫更
      新工程計畫浚渫工程」，施工項目「土方浚挖」之單價分
      析表項目8「施工便道及維修」得到證明。營造工程進行
      多有為施工方便而另作臨時工程，此部分於合約書中大多
      記載於單價分析表中，雖係暫時性而於完工後須拆除，然
      存在該項工程進行確屬事實。被告不懂營造工程施工程序
      ，認定此為工程施工方便之「施工便道」屬無進貨事實，
      對原告實不公平。
（四）轉包奕通公司金額420,000元及275,702元部分，被告及訴
      願決定駁回理由為原告未提供與奕通公司間之工程合約書
      ，及原告工程收入及成本分析表中，系爭工程之「外包工
      程」科目金額為0。原告所有該工程合約書已超過憑證保
      管5年之期限未能尋得，被告不能以此理由即認原告無進
      貨之交易事實。又原告因承攬「西濱快速公路WH77-78」
      之「爐石處理」工程，並將「機械施作」工程發包予奕通
      公司金額分別為420,000元及275,702元入帳科目為「直接
      人工」科目，故被告之駁回理由，原告工程收入及成本分
      析表中，系爭工程之「外包工程」科目金額為0，乃因帳
      列「直接人工」科目所致。另如依被告所言，將直接人工
      成本420,000元及275,702元列為無進貨事實，則此工程將
      產生有收入而無成本之不合理情形，是工程將無法完成，
      故被告及訴願決定之駁回理由明顯不合理。
（五）營造工程是否有進貨事實，可由是否有施工完成，及業主
      訂立之工程合約書有無該項施作項目證明，且系爭工程為
      公共工程，工程合約書不容造假，故可明確證實有進貨事
      實之存在，否則工程如何完成且通過驗收付款。原告發包
      工程予日山公司及奕通公司之交易行為確是事實，被告不
      能以日山公司及奕通公司涉嫌其他虛設行號之行為，據予
      認定凡與日山公司及奕通公司有關之全部交易對象，其交
      易行為皆屬虛假，否則為無證據入原告於罪。另原告向奕
      通公司查證，該公司目前皆正常營業，無原查核人員所言
      之虛設行號之行為。奕通公司證實，曾於91年5月至93年4
      月間有進貨事實取具虛設行發票之行政處分，並核課本稅
      及2倍之罰鍰，然奕通公司已提起行政救濟，原查核人員
      以奕通公司為虛設行號，而對原告所為之行政處分自有違
      誤。且若奕通公司屬虛設行號，何以仍有被告核發之銷貨
      統一發票可使用，被告為何未停止該公司使用統一發票。
      被告原可防止違法行為，卻未予防止，卻對受害之原告裁
      處不符事實之行政處分，其行為明顯矛盾。
（六）奕通公司遭被告處分91年5月至93年4月間部分進貨，有進
      貨事實取具虛設行發票之行政處分，與原告90年1月至90
      年4月間，發包工程予奕通公司之交易行為時間日期不符
      ，顯然奕通公司違章行為係在與原告交易時間之後，是不
      能憑依認定奕通公司與原告交易不實。抑且，奕通公司遭
      被告處以有進貨事實，而取具虛設行發票之行政處分，並
      核課本稅及2倍之罰鍰，與本件原告發包工程予奕通公司
      ，屬該公司之銷貨行為，無因果關係，是不能以此作為對
      原告行政處分之依據。且被告處以奕通公司有進貨事實之
      行政處分，對營造業而言即表示先認定亦通公司有銷貨之
      承攬工程事實，始會認定亦通公司有發包工程之進貨事實
      ，奕通公司即有銷貨之承攬工程事實，原告發包工程予奕
      通公司即屬事實。故被告及訴願決定以原告以無進貨事實
      ，取具虛設行號奕通公司開立之統一發票違章行為之行政
      處分，顯有違誤。
（七）稅捐稽徵法第21條規定：「稅捐之核課期間，依左列規定
      ：一、依法應由納稅義務人申報繳納之稅捐，已在規定期
      間內申報，且無故意以詐欺或其他不正當方法逃漏稅捐者
      ，其核課期間為5年．．．，在核課期間內未經發現者，
      以後不得再補稅處罰。」被告以96年8月14日南區國稅新
      化三字第0960037779號函對原告徵收稅額及罰鍰，已逾5
      年核課期間，依前述稅捐稽徵法第21條規定在核課期間內
      未經發現者，以後不得再補稅處罰。詳細發票如下：
    ┌────┬───┬──────┬─────┬────┬────┐
    │ 年/月  │廠商  │ 發票號碼   │ 金額     │稅額    │ 總計   │
    ├────┼───┼──────┼─────┼────┼────┤
    │90-1-2  │日山  │EM00000000  │557,143   │27,857  │585,000 │
    ├────┼───┼──────┼─────┼────┼────┤
    │90-1-2  │日山  │EM00000000  │400,179   │20,009  │420,188 │
    ├────┼───┼──────┼─────┼────┼────┤
    │90-3-4  │奕通  │FJ00000000  │560,962   │28,048  │589,010 │
    ├────┼───┼──────┼─────┼────┼────┤
    │90-3-4  │奕通  │FJ00000000  │448,393   │22,420  │470,813 │
    ├────┼───┼──────┼─────┼────┼────┤
    │91-7-8  │奕通  │NX00000000  │420,000   │21,000  │441,000 │
    ├────┼───┼──────┼─────┼────┼────┤
    │91-7-8  │奕通  │NX00000000  │275,702   │13,785  │289,487 │
    ├────┼───┼──────┼─────┼────┼────┤
    │合計    │      │            │2,662,379 │        │        │
    └────┴───┴──────┴─────┴────┴────┘
      被告在欠缺合理證據之情形下，主張原告應適用7年核課
      期間云云，當屬無據。
（八）有關杉林公司部分說明如下：原告於93年1月間，向杉林
      公司購入砂石78,000元係屬事實，有付款證明可供佐證，
      被告以原告取得虛設行號發票，處進項稅額3倍罰鍰之處
      分行為明顯有誤。按行政機關「行政行為應受法律及一般
      法律原則之拘束。」行政程序法第4條規定甚明。又「法
      規命令，有下列情形之一者，無效︰．．．二、無法律之
      授權而剝奪或限制人民之自由、權利者。」亦為同法第58
      條所明定。所謂虛設行號，在法律上並無定義，僅以財政
      部83年7月9日台財稅第831601371號函釋（一）之2之（2
      ）定義「虛設行號係專以出售統一發票牟取不法利益為業
      」。其目的乃用以解釋加值型及非加值型營業稅法（下稱
      營業稅法）第51條第5款條文之規定之「虛報進項稅額者
      」。又該「虛報進項稅額者」之規定意旨，自應以「納稅
      義務人有虛報進項稅額，並因而逃漏稅款者」為成立要件
      ，司法院釋字第337號解釋甚明。被告違反前述意旨，另
      創取得「虛設行號者」解釋，無法律依據亦無明確之名詞
      定義解釋，任憑稅務查核人員自由心證，已違反前述行政
      程序法第4條及第58條之規定。且可傳訊杉林公司丁○○
      （杉林公司的實際負責人）到庭為證。
（九）依租稅法律主義，所謂虛設行號應依營業稅法第51條第5
      款規定「虛報進項稅額者」。本件原告向日山公司、奕通
      公司及杉林公司進貨時，即已依營業稅法之相關規定繳納
      營業稅額，並依營業稅法規定將該進項憑證提出扣抵，原
      告之行為完全依該營業稅法之規定辦理並無漏稅之情形；
      且日山公司、奕通公司及杉林公司公司亦已依法繳納營業
      稅並無逃漏稅，自無違反營業稅法第51條第5款「虛報進
      項稅額者」之規定。並依司法院釋字第337號解釋，營業
      稅法第51條之處罰應以有漏稅事實為要件。既然原告及日
      山公司、奕通公司及杉林公司已依法繳納營業稅則無逃漏
      稅之情形，被告對原告之漏稅罰鍰處分，自有違誤。
（十）稅捐稽徵法第44條規定「．．．但營利事業取得非實際交
      易對象所開立之憑證，如經查明確有進貨事實及該項憑證
      確由實際銷貨之營利事業所交付，且實際銷貨之營利事業
      已依法處罰者，免以處罰。」另財政部95年5月23日台財
      稅字第09504535500號函亦規定「一、稽徵機關查核營業
      人取得涉嫌虛設行號涉案期間開立之統一發票申報扣抵銷
      項稅額案件，仍應就交易雙方之進、銷貨情形覈實查核，
      不得逕按本部83年7月9日台財稅第831601371號函辦理，
      如無法查明營業人確無向其進貨，且該涉嫌虛設行號已依
      規定按期申報進、銷項資料，並按其應納稅額繳納者，應
      免予補稅處罰。二、本令發布日前之未確定案件，稽徵機
      關應儘速再予查核，依上開規定辦理。」等語。是若對營
      業人課以補稅處罰之要件有二，（1）營業人確無向該疑
      似虛設行號進貨，經查證屬實。（2）該涉嫌虛設行號未
      依規定申報繳納稅額者。本件被告所謂涉嫌虛設行號之日
      山公司、奕通公司及杉林公司均有依規定繳納稅額，因此
      ，依前該財政部函釋規定原告無須補繳稅額及罰款，被告
      之行政處分明顯與前該函釋相牴觸。又被告僅以臺灣高雄
      地方法院檢察署（下稱高雄地檢署）之起訴書作為論證之
      依據，至刑事判決結果，未見被告提出說明等情。並聲明
      撤銷訴願決定及原處分（含復查決定）。
四、被告則以︰
（一）按「稅捐之核課期間，依左列規定：一、依法應由納稅義
      務人申報繳納之稅捐，已在規定期間內申報，且無故意以
      詐欺或其他不正當方法逃漏稅捐者，其核課期間為5年．
      ．．三、未於規定期間內申報，或故意以詐欺或其他不正
      當方法逃漏稅捐者，其核課期間為7年。在前項核課期間
      內，經另發現應徵之稅捐者，仍應依法補徵或並予處罰。
      」「前條第1項核課期間之起算，依左列規定：一、依法
      應由納稅義務人申報繳納之稅捐，已在規定期間內申報者
      ，自申報日起算。」及「營利事業依法規定應給與他人憑
      證而未給與，應自他人取得憑證而未取得，或應保存憑證
      而未保存者，應就其未給與憑證、未取得憑證或未保存憑
      證，經查明認定之總額，處百分之5罰鍰。但營利事業取
      得非實際交易對象所開立之憑證，如經查明確有進貨事實
      及該項憑證確由實際銷貨之營利事業所交付，且實際銷貨
      之營利事業已依法處罰者，免以處罰。」稅捐稽徵法第21
      條第1項第1款、第3款、第2項、第22條第1款及第44條分
      別定有明文。另按「營業人當期銷項稅額，扣減進項稅額
      後之餘額，為當期應納或溢付營業稅額。．．．進項稅額
      ，指營業人購買貨物或勞務時，依規定支付之營業稅額。
      」「營業人左列進項稅額，不得扣抵銷項稅額：一、購進
      之貨物或勞務未依規定取得並保存第33條所列之憑證者。
      」「納稅義務人，有左列情形之一者，除追繳稅款外，按
      所漏稅額處1倍至10倍罰鍰，並得停止其營業．．．5、虛
      報進項稅額者。」及「本法第51條第5款所定虛報進項稅
      額，包括依本法規定不得扣抵之進項稅額、無進貨事實及
      偽造憑證之進項稅額而申報退抵稅額者。」分別為營業稅
      法第15條第1項、第3項及第19條第1項第1款、第51條第5
      款及同法施行細則第52條第1項所明定。又稅捐稽徵機關
      管理營利事業會計帳簿憑證辦法第21條第1項前段規定「
      對外營業事項之發生，營利事業應於發生時自他人取得原
      始憑證，如進貨發票，或給與他人原始憑證，如銷貨發票
      」。
（二）另「為符合司法院大法官會議釋字第337號解釋意旨，對
      於營業人取得非實際交易對象所開立之統一發票作為進項
      憑證申報扣抵銷項稅額之案件，應視情節，分別依左列原
      則處理：（一）取得虛設行號發票申報扣抵之案件：．．
      ．2.有進貨事實者：（1）進貨部分，因未取得實際銷貨
      人出具之憑證，應依稅捐稽徵法第44條規定處以行為罰。
      （2）因虛設行號係專以出售統一發票牟取不法利益為業
      ，並無銷貨事實，故取得虛設行號發票之營業人，自亦無
      向該虛設行號進貨並支付進項稅額之事實，除該營業人能
      證明確有支付進項稅額予實際銷貨之營業人，並經稽徵機
      關查明該稅額已依法報繳者，應依營業稅法第19條第1項
      第1款規定，就其取得不得扣抵憑證扣抵銷項稅額部分，
      追補稅款，不再處漏稅罰外，其虛報進項稅額，已構成逃
      漏稅，應依營業稅法第51條第5款規定補稅並處罰。（二
      ）取得虛設行號以外其他非實際交易對象開立之憑證申報
      扣抵案件：1.無進貨事實者：因其並無進貨及支付進項稅
      額之事實，其虛報進項稅額，逃漏稅款，應依營業稅法第
      51條第5款規定補稅並處罰。」及「稽徵機關查核營業人
      取得涉嫌虛設行號涉案期間開立之統一發票申報扣抵銷項
      稅額案件，仍應就交易雙方之進、銷貨情形覈實查核，不
      得逕按本部83年7月9日台財稅第831601371號函辦理，如
      無法查明營業人確無向其進貨，且該涉嫌虛設行號已依規
      定按期申報進、銷項資料，並按其應納稅額繳納者，應免
      予補稅處罰。」為財政部83年7月9日台財稅第831601371
      號函及95年5月23日台財稅字第09504535500號函釋甚明。
（三）「阿公店水庫更新工程計畫浚渫工程」部分轉包予日山公
      司及奕通公司，工程價款分別為957,322元及1,009,355元
      部分，原告轉包日山公司並未提示工程合約書，另轉包奕
      通公司部分，所提示之合約書未載明工程名稱，且該合約
      書所附90年2月19日報價單內容為「砂石979,200元、工資
      25,000元、雜費及管理費5,155元」，與原告與宏圖永安
      開發股份有限公司（下稱宏圖永安公司）所訂定浚渫工程
      運輸合約書所載施工項目為「土方浚挖、減水處理及土方
      運輸」等，顯不相符，亦與奕通公司開立系爭統一發票品
      名為「整地工程怪手施作」不符。又原告提示存摺資料主
      張系爭工程款係提領現金給付，惟原告自其臺灣中小企業
      銀行成功分行活儲帳戶提領現金後，即存入其於同分行支
      票存款帳戶，並未實際支付予日山公司及奕通公司。嗣原
      告以96年6月6日說明書改稱，系爭貨款係用以前年度應收
      工程款抵付，惟未提示相關證明文件以實其說，原告所述
      核不足採。
（四）關於「威致鋼鐵工程」及「西濱公路工程」轉包予奕通公
      司，工程價款分別為420,000元及275,702元。惟原告亦未
      提示系爭工程合約書。被告查對原告91（取得系爭發票）
      年度工程收入及成本分析表，系爭工程之外包金額為0元
      。原告雖主張系爭工程款係以現金給付，惟被告查對原告
      銀行存款科目及奕通公司請款回條，奕通公司簽收現金28
      9,487元及441,000元日期為91年9月5日及同年11月21日，
      而原告提領現金日期則為91年9月6日及同年11月25日，顯
      不合理。
（五）原告90年至91年間無進貨事實，卻取得日山公司及奕通公
      司所開立統一發票金額合計2,662,379元，虛報進項稅額
      ，以不正當方法逃漏稅捐，核課期間應自提出申報扣抵日
      （90年3月15日及91年9月16日）起算7年，至97年3月14日
      及98年9月15日截止，原核定稅額繳款書及處分書已於96
      年8月21日送達，尚未逾核課期間，是原告主張其取得日
      山公司及奕通公司部分已逾核課期間，亦不足採。
（六）訴外人高景琦為杉林公司登記之代表人，丁○○為實際負
      責人，渠等2人於92年3月至93年12月間，明知該公司無進
      貨事實，竟取得廣揚企業有限公司（下稱廣揚公司）等營
      業人開立之不實統一發票，申報扣抵銷項稅額；高景琦明
      知該公司於同期間無銷貨事實，竟於領取發票後，由丁○
      ○虛偽開立不實統一發票交付原告等營業人充當進項憑證
      申報扣抵銷項稅額，涉嫌幫助他人逃漏稅捐，經被告移送
      高雄地檢署偵辦終結提起公訴在案，有被告96年12月28日
      南區國稅審四字第0960039169號告發書及高雄地檢署檢察
      官97年度偵緝字第1186號起訴書可稽。杉林公司系爭期間
      進貨來源均為虛設行號，異常進項比例100%，既無進貨來
      源又無礦源及機械設備等固定資產，亦無各項耗竭及攤提
      ，有營業人進銷項交易對象彙加明細表、營業稅及營利事
      業申報資料可稽，應無營業事實，顯見杉林公司並無實際
      銷貨予原告。依最高行政法院87年7月份第1次庭長評事聯
      席會議決議意旨，原告雖有進貨事實，惟取得非實際交易
      對象杉林公司開立之統一發票申報扣抵銷項稅額，該項已
      申報扣抵之銷項營業稅顯未依法繳納，仍應依營業稅法第
      19條第1項第1款規定，就其取得不得扣抵憑證扣抵銷項稅
      額部分，追補該項不得扣抵之銷項稅款。又原告既無向杉
      林公司進貨，即無首揭財政部83年7月9日台財稅第83160
      1371號及95年5月23日台財稅字第09504535500號令免予補
      稅處罰之適用，且我國現行加值型營業稅係就各個銷售階
      段之加值額分別予以課稅之多階段銷售稅，各銷售階段之
      營業人皆為營業稅之納稅義務人，故杉林公司是否有繳納
      稅款，並不影響本件營業人補繳營業稅之義務。
（七）被告及被告所屬新化稽徵所分別以96年11月8日南區國稅
      法一字第0960072711號、95年3月3日南區國稅新化三字第
      095005940號及96年6月20日南區國稅新化三字第09600267
      02號函請原告提示案關進貨訂購單、運送簽收及驗收或其
      他足資證明之帳簿文據，然迄未獲提示。按稅法上客觀舉
      證責任，進項稅額涉及稅捐債權之成立，計算營業人實際
      應納稅額時，列為計算之減項，屬稅捐債務之消滅事實，
      有關進項稅額之存在應由主張扣抵之納稅義務人負舉證責
      任，又有關真實之交易及交易之書面資料，係由原告作成
      ，交易之對象原告知之最詳，交易之書面資料又完全由其
      所掌握，基於「證據資料掌握」與「舉證便利」，原告自
      應就證據資料蒐集及詮釋負擔部分協力義務，此為司法院
      釋字第537號解釋意旨。又依最高行政法院36年判字第16
      號判例：「當事人主張事實須負舉證責任。倘其所提出之
      證據不足為主張事實之證明，自不能認其主張之事實為真
      實。」原告既無法提供相關之帳證資料以實其說，其主張
      核不足採。從而，被告依首揭規定，就其取得之不得扣抵
      憑證用以扣抵銷項稅額部分，追補該銷項稅額137,019元
      ，並無不合，又分別以其違章情節按所漏稅額133,119元
      處5倍罰鍰665,500元及按所漏稅額3,900元處3倍罰鍰11,7
      00元，合計677,200元，亦無違誤。至原告主張奕通公司
      仍正常營業及違章行為期間與本件並無重疊等節，對原告
      取得系爭發票有無進貨事實之認定尚不生影響等語，資為
      抗辯。並聲明求為判決駁回原告之訴。
五、本件被告以原告於90年至91年間無進貨事實，卻取得日山公
    司及奕通公司開立之統一發票6張，合計2,662,379元，虛報
    進項稅額；另於93年間進貨78,000元，有進貨事實，卻未依
    規定取得實際交易對象之合法憑證，而取得非實際交易對象
    杉林公司開立之統一發票1張，充作進項憑證並申報扣抵銷
    項稅額，經被告所屬新化稽徵所查獲，乃予補徵營業稅137,
    019元，並經被告裁處罰鍰677,200元之事實，為兩造所不爭
    執，並有被告96年度財營業字第74096001271處分書、系爭
    發票影本等附原處分卷可稽，洵堪認定。原告雖執（一）其
    與日山公司工程合約書因時日已久，且已超過憑證保管5年
    之期限，其經多次尋找未能尋得，不能以此認定其無進貨之
    交易事實，若其工程成本沒有「整地工程」及「怪手工程」
    ，則阿公店水庫更新工程計畫浚渫工程將無法完成。（二）
    奕通公司迄今仍正常營業中，該公司雖於91年5月至93年4月
    間涉及虛列進項稅額之違章情事，惟與本件系爭期間並無重
    疊，且該項處分並未否定奕通公司有進貨事實。（三）其已
    於規定期間內申報，且無故意以詐欺或其他不正當方法逃漏
    稅捐，核課期間應為5年，本件取得日山公司及奕通公司開
    立之統一發票已逾核課期間，不能對其補稅處罰。（四）其
    於93年1月間向杉林公司購入砂石78,000元，有付款證明，
    被告以其取得虛設行號發票，處3倍罰鍰，違反行政程序法
    第4條及第58條規定。（五）其與日山公司、奕通公司及杉
    林公司，均已依法繳納營業稅額，依司法院釋字第337號解
    釋、財政部83年7月9日台財稅第831601371號及95年5月23日
    台財稅字第9504535500號函令，應准免予補稅處罰云云，資
    為爭議。經查：
（一）按稅捐稽徵法第44條第1項規定：「營利事業依法規定應
      給與他人憑證而未給與，應自他人取得憑證而未取得，或
      應保存憑證而未保存者，應就其未給與憑證、未取得憑證
      或未保存憑證，經查明認定之總額，處百分之五罰鍰。但
      營利事業取得非實際交易對象所開立之憑證，如經查明確
      有進貨事實及該項憑證確由實際銷貨之營利事業所交付，
      且實際銷貨之營利事業已依法處罰者，免予處罰。」另按
      「營業人當期銷項稅額，扣減進項稅額後之餘額，為當期
      應納或溢付營業稅額。」「進項稅額，指營業人購買貨物
      或勞務時，依規定支付之營業稅額。」「營業人左列進項
      稅額，不得扣抵銷項稅額：一、購進之貨物或勞務未依規
      定取得並保存第33條所列之憑證者。」「營業人以進項稅
      額扣抵銷項稅額者，應具有載明其名稱、地址及統一編號
      之左列憑證：一、購買貨物或勞務時，所取得載有營業稅
      額之統一發票。」「納稅義務人，有左列情形之一者，除
      追繳稅款外，按所漏稅額處1倍至10倍罰鍰，並得停止其
      營業：．．．五、虛報進項稅額者。」營業稅法第15條第
      1、3項、第19條第1項第1款、第33條第1款及第51條第5款
      分別定有明文。又「本法第51條第5款所定虛報進項稅額
      ，包括依本法規定不得扣抵之進項稅額，無進貨事實及偽
      造憑證之進項稅額而申報退抵稅額者。」同法施行細則第
      52條第1項著有規定。核該施行細則規定內容，符合立法
      意旨，且未逾越母法規定之範圍，本院自得適用。
（二）次按「為符合司法院大法官會議釋字第337號解釋意旨，
      對於營業人取得非實際交易對象所開立之統一發票作為進
      項憑證申報扣抵銷項稅額之案件，應視情節，分別依左列
      原則處理：（一）取得虛設行號發票申報扣抵之案件：．
      ．．2.有進貨事實者：（1）進貨部分，因未取得實際銷
      貨人出具之憑證，應依稅捐稽徵法第44條規定處以行為罰
      。（2）因虛設行號係專以出售統一發票牟取不法利益為
      業，並無銷貨事實，故取得虛設行號發票之營業人，自亦
      無向該虛設行號進貨並支付進項稅額之事實，除該營業人
      能證明確有支付進項稅額予實際銷貨之營業人，並經稽徵
      機關查明該稅額已依法報繳者，應依營業稅法第19條第1
      項第1款規定，就其取得不得扣抵憑證扣抵銷項稅額部分
      ，追補稅款，不再處漏稅罰外，其虛報進項稅額，已構成
      逃漏稅，應依營業稅法第51條第5款規定補稅並處罰。（
      二）取得虛設行號以外其他非實際交易對象開立之憑證申
      報扣抵案件：1.無進貨事實者：因其並無進貨及支付進項
      稅額之事實，其虛報進項稅額，逃漏稅款，應依營業稅法
      第51條第5款規定補稅並處罰。」及「稽徵機關查核營業
      人取得涉嫌虛設行號涉案期間開立之統一發票申報扣抵銷
      項稅額案件，仍應就交易雙方之進、銷貨情形覈實查核，
      不得逕按本部83年7月9日台財稅第831601371號函辦理，
      如無法查明營業人確無向其進貨，且該涉嫌虛設行號已依
      規定按期申報進、銷項資料，並按其應納稅額繳納者，應
      免予補稅處罰。」經財政部83年7月9日台財稅第83160137
      1號及95年5月23日台財稅字第09504535500號函釋在案。
      上開2函釋乃財政部基於中央主管機關職權，釋示營業人
      取得不實進項稅額憑證申報扣抵銷項稅額之處罰原則，並
      未牴觸營業稅法之規定，且符司法院釋字第337號解釋所
      揭示「以納稅義務人有虛報進項稅額，並因而逃漏稅款者
      ，始得據以追繳稅款及處罰」之意旨，所屬稅捐稽徵機關
      辦理相關案件自得援用。財政部嗣雖又以98年12月7日台
      財稅字第09804577370號函廢止上開2函，意旨如下：「一
      、營業人以不實進項稅額憑證申報扣抵銷項稅額，而觸犯
      加值型及非加值型營業稅法（以下簡稱營業稅法）第51條
      第5款規定之案件，參照司法院釋字第337號解釋意旨，應
      以虛報進項稅額之營業人是否逃漏稅款為處罰要件，與開
      立憑證者之營業稅申報繳納情形無涉。二、營業人以不實
      進項稅額憑證申報扣抵銷項稅額之案件，如經查明有進貨
      事實者，應依營業稅法第19條第1項第1款、第51條第5款
      及稅捐稽徵法第44條規定補稅及擇一從重處罰；如經查明
      無進貨事實者，除依營業稅法第15條第1項、第3項及第51
      條第5款規定補稅處罰外，倘查獲有以詐術或其他不正當
      方法逃漏稅捐之事證，應依本部95年2月6日台財稅字第09
      504508090號函發布『稅捐稽徵法第41條所定納稅義務人
      逃漏稅行為移送偵辦注意事項」規定移送偵辦刑責。三、
      本部83年7月9日台財稅第831601371號函、84年3月24日台
      財稅第841614038號函、84年5月23日台財稅第841624947
      號函及95年5月23日台財稅字第09504535500號令，自即日
      起廢止。」經核上開98年12月7日後函釋未如83年7月9日
      前函釋就開立發票營業人是否依法申報繳納該應納之營業
      稅額而為不同之處理，並未有利於納稅義務人，依稅捐稽
      徵法第1條之1規定：「財政部依本法或稅法所發布之解釋
      函令，對於據以申請之案件發生效力。但有利於納稅義務
      人者，對於尚未核課確定之案件適用之。」是該後函釋因
      未有利於原告，對本件已不能適用，先予敘明。
（三）再按民事訴訟法第277條規定：「當事人主張有利於己之
      事實者，就其事實有舉證之責任。」於上開規定依行政訴
      訟法第136條之規定，仍為撤銷訴訟所準用。而就課稅處
      分之要件事實而言，基於依法行政原則，為權利發生事實
      者，如營業稅有關銷售額計算基礎之銷項收入，依上開規
      定，雖應由稅捐稽徵機關負舉證責任；惟進項稅額則因在
      計算營業人實際應納稅額時，列為計算之減項，屬於權利
      發生後之消滅事由，故有關進項稅額存在之事實，不論從
      上述證據掌控或利益歸屬之觀點，均應由主張扣抵之納稅
      義務人即原告負擔證明責任，故原告向日山公司、奕通公
      司及杉林公司進項事實倘有不明，自應由原告負客觀舉證
      責任。
（四）關於無進貨事實而取得日山公司及奕通公司憑證部分：
   1、原告主張其所承攬之「阿公店水庫更新工程計畫浚渫工程
      」部分轉包予日山公司及奕通公司，工程價款分別為957,
      322元及1,009,355元乙節；查，轉包日山公司部分原告並
      未提示工程合約書，另轉包奕通公司部分，所提示之合約
      書未載明工程名稱，且該合約書所附90年2月19日報價單
      內容為「砂石979,200元、工資25,000元、雜費及管理費
      5,155元」，與原告向宏圖永安公司承攬所訂定浚渫工程
      運輸合約書所載施工項目為「土方浚挖、減水處理及土方
      運輸」，顯不相符，亦與奕通公司開立系爭統一發票品名
      為「整地工程怪手施作」不相符合。另原告主張系爭工程
      款係提領現金給付，並提出原處分卷附之臺灣中小企業銀
      行成功分行活儲明細為憑。惟原告自其臺灣中小企業銀行
      成功分行活儲帳戶提領現金後，旋即存入其於同分行支票
      存款帳戶，並未實際支付予日山公司及奕通公司，由資金
      往來情形，並無實際付款事實，自難認上述工程確實存在
      。原告雖以96年6月6日說明書改稱，系爭貨款係用以前年
      度應收工程款抵付，核原告前後說詞不一，且未提示相關
      證明文件以實其說，原告就此部分進項稅額存在之事實，
      亦未提供證明以實其說，自難認為真實。次依上開原告與
      宏圖永安公司所訂定浚渫工程運輸合約書所載施工項目為
      「土方浚挖、減水處理及土方運輸」等，亦難認須有上述
      轉包工程項目，是被告就此部分認原告無進貨事實，卻以
      日山公司及奕通公司開立之統一發票，虛報進項稅額，尚
      無違誤。
   2、另原告主張其承攬之「威致鋼鐵工程」及「西濱公路工程
      」轉包予奕通公司，工程價款分別為420,000元及275,702
      元乙節，原告亦未提示相關工程合約書。且依原處分卷所
      附原告91年度工程收入及成本分析表，系爭工程之外包金
      額為0元，已可認並無系爭工程存在。雖原告主張系爭工
      程款係以現金給付，惟依原處分卷附原告銀行存提明細及
      奕通公司請款回條所載，奕通公司簽收現金289,487元及4
      41,000元，日期為91年9月5日及同年11月21日，而原告提
      領現金日期則為91年9月6日及同年11月25日，提領現金數
      額無法勾稽，且提領日期竟在支付之後，顯不合理，難信
      為實。此外，原告就此部分進項稅額存在之事實，復未提
      供證明以實其說，則被告認定原告此部分無進項事實，卻
      虛報進項稅額，尚非無憑。
   3、另按「稅捐之核課期間，依左列規定：．．．3.未於規定
      期間內申報，或故意以詐欺或其他不正當方法逃漏稅捐者
      ，其核課期間為7年。在前項核課期間內，經另發現應徵
      之稅捐者，仍應依法補徵或並予處罰。」及「前條第1項
      核課期間之起算，依左列規定：1、依法應由納稅義務人
      申報繳納之稅捐，已在規定期間內申報繳納者，自申報日
      起算。」為稅捐稽徵法第21條第1項第3款及第22條第1款
      所明定。上述原告90年至91年間無進貨事實，卻取得日山
      公司及奕通公司所開立統一發票金額合計2,662,379元，
      虛報進項稅額，即係以不正當方法逃漏稅捐，核課期間應
      自提出申報扣抵日（90年3月15日及91年9月16日）起算7
      年，分至97年3月14日及98年9月15日屆滿，本件被告原核
      定稅額繳款書及處分書已於96年8月21日送達，自未逾核
      課期間，是原告主張其取得日山公司及奕通公司部分已逾
      核課期間，亦不足採。
   4、從而，被告以原告90年3月至91年8月無進貨事實，卻取得
      日山公司及奕通公司開立之發票，金額計2,662,379元（
      不含稅）作為進項憑證扣抵銷項稅額，虛報進項稅額133,
      119元，予以補徵營業稅133,119元，揆諸上開規定及說明
      ，自無不合。
（五）關於有進貨事實，卻取得非實際交易對象杉林公司憑證部
      分：
   1、訴外人高景琦為杉林公司登記之代表人，丁○○為實際負
      責人，渠等2人於92年3月至93年12月間，明知該公司無進
      貨事實，竟取得廣揚企業有限公司（下稱廣揚公司）等營
      業人開立之不實統一發票，申報扣抵銷項稅額；高景琦明
      知該公司於同期間無銷貨事實，竟於領取發票後，由丁○
      ○虛偽開立不實統一發票交付原告等營業人充當進項憑證
      申報扣抵銷項稅額，涉嫌幫助他人逃漏稅捐，經被告移送
      高雄地檢署偵查終結提起公訴在案，有原處分卷附被告96
      年12月28日南區國稅審四字第0960039169號告發書及高雄
      地檢署檢察官97年度偵緝字第1186號起訴書可稽。杉林公
      司系爭期間進貨來源為翰東工程有限公司等虛設行號，系
      爭年度異常進項比例100%，既無進貨來源又無礦源及機械
      設備等固定資產，亦無各項耗竭及攤提，有營業人進銷項
      交易對象彙加明細表、營業稅及營利事業申報資料附原處
      分卷可稽，應無營業事實，顯見杉林公司並無實際銷貨予
      原告。惟觀諸原處分卷所附杉林公司開立之統一發票載明
      品名「砂」，係工程上所必須，可認原告當年度工程有該
      項需求，而有進貨，僅係未依規定取得實際交易對象之合
      法憑證，卻取得非實際交易對象杉林公司開立之統一發票
      1張78,000元，充作進項憑證。
   2、又依最高行政法院87年7月份第1次庭長評事聯席會議決議
      ：「按『營業人左列進項稅額，不得扣抵銷項稅額：一、
      購進之貨物或勞務未依規定取得並保存第33條所列之憑證
      者。』『營業人以進項稅額扣抵銷項稅額者，應具有載明
      其名稱、地址及統一編號之左列憑證：一、購進貨物或勞
      務時，所取得載有營業稅額之統一發票。』營業稅法第19
      條第1項第1款及第33條第1款定有明文。營業人雖有進貨
      事實，惟不依規定取得交易對象開立之進項憑證，而取得
      非交易對象開立之進項憑證，申報扣抵銷項稅額時，該項
      已申報扣抵之銷項營業稅額顯未依法繳納，仍應依營業稅
      法第19條第1項第1款規定，就其取得不得扣抵憑證扣抵銷
      項稅額部分，追補該項不得扣抵之銷項稅款。又我國現行
      加值型營業稅係就各個銷售階段之加值額分別予以課稅之
      多階段銷售稅，各銷售階段之營業人皆為營業稅之納稅義
      務人。故該非交易對象之人是否已按其開立發票之金額報
      繳營業稅額，並不影響本件營業人補繳營業稅之義務。」
      準此，本件杉林公司是否有繳納稅款，並不影響原告補繳
      營業稅之義務，是原告應補稅與開立憑證者之營業稅申報
      繳納情形無涉。
   3、從而，原告93年10月間雖有進貨78,000元（不含稅）之事
      實，卻未依法取得憑證，而以非實際交易對象杉林公司開
      立之統一發票，作為進項憑證扣抵銷項稅額，虛報進項稅
      額3,900元，則被告依首揭規定予以補徵此部分所漏稅額
      3,900元，亦無不合。
（六）罰鍰部分：
   1、查原告於90年至91年間無進貨事實，卻取得日山公司及奕
      通公司開立之統一發票6張，合計2,662,379元，虛報進項
      稅額；另於93年間進貨78,000元，未依規定取得合法憑證
      ，卻取得非實際交易對象杉林公司開立之統一發票1張，
      充作進項憑證並申報扣抵銷項稅額，合計逃漏稅捐137,01
      9元，業如前述，茲堪認定。原告身為營業人，其明知無
      進貨事實，卻取得日山及奕通公司之不實發票暨雖有進貨
      事實，卻以非實際交易對象之杉林公司開立之發票充當進
      項憑證，自有故意，而有主觀可歸責事由。
   2、營業人有進貨事實而取得非實際交易對象之虛設行號所開
      立之統一發票充作進項憑證申報扣抵銷項稅額之情形，因
      虛設之公司行號為牟取不法之利益，於無銷售貨物或勞務
      之事實虛開統一發票後，通常會另取得虛偽之進項憑證申
      報扣抵銷項稅額，以抵銷其應納之稅額，故虛設之公司行
      號縱有申報營業稅，政府亦無收到應收之稅款，是於此情
      形，除非營業人證明確有支付進項稅額予實際銷貨之營業
      人，並經稽徵機關查明該稅額已依法報繳者，始會發生司
      法院釋字第337號解釋所稱：納稅義務人雖有虛報進項稅
      額，並不因而逃漏營業稅情事。本件原告無進貨事實，取
      得日山公司及奕通公司開立發票；及有進貨卻取得非實際
      交易對象之杉林公司開立之發票，充當進項憑證申報扣抵
      ；就取得日山公司及奕通公司憑證部分而言，原告既無購
      進貨物或勞務事實，其前手或原告自無依法報繳稅賦；另
      就取得杉林公司憑證部分，原告則未指出實際之銷貨人並
      證明其確有支付進項稅額與實際銷貨之營業人，則被告自
      亦無從調查實際銷貨人已否依法報繳本件之稅款。是依前
      揭法律規定及說明，原告除應依法補繳營業稅外，尚構成
      營業稅法第51條第5款之漏稅行為。揆諸原處分作成當時
      尚屬適用之上開財政部83年7月9日台財稅第831601371號
      及95年5月23日台財稅字第09504535500號函釋，亦無不合
      原告主張依上開2函釋意旨，本件應可免罰，容有誤解。
   3、從而，被告以原告93年間有進貨事實取得不實發票金額78
      ,000元，充作進項憑證並申報扣抵銷項稅額部分；及90年
      至91年間無進貨事實取得不實發票金額2,662,379元虛報
      進項稅額部分，應分別擇一從重依營業稅法第51條第5項
      規定，及參酌原告均未於裁罰處分核定前補繳稅款及就取
      得奕通公司憑證部分承認違章等事實，依行為時（96年3
      月28日修正）稅務違章案件裁罰金額或倍數參考表規定，
      分別裁處所漏稅額3倍罰鍰11,700元及處所漏稅額5倍罰鍰
      665,500元，合計應處罰鍰677,200元，並無違誤。第查，
      上述倍數參考表於97年6月30日雖有所修正；惟按「納稅
      義務人違反本法或稅法之規定，適用裁處時之法律，但裁
      處前之法律有利於納稅義務人者，適用最有利於納稅義務
      人之法律。」固為稅捐稽徵法第48之3所明定。然上開法
      條僅於裁處前與裁處時之法律有變更，且裁處前之法律有
      利於納稅義務人時，始有適用。至財政部本於其上級行政
      機關之地位，就關於構成營業稅法第51條各款之違章處罰
      ，為簡化執行機關之個案行政裁量，而頒布有「裁量性準
      則」之行政規則，即上述倍數參考表，因其非法律，自無
      前開從新從輕原則之適用。又稅捐稽徵法第1條之1，固規
      定財政部依本法或稅法所發布之解釋函令，對於據以申請
      之案件發生效力，但有利於納稅義務人者，對於尚未核課
      確定之案件適用之。然適用本條「從新從輕」原則者，應
      以財政部發布之解釋函令為限，前開倍數參考表其性質僅
      為協助下級機關行使裁量權而訂頒之裁量基準，並非前揭
      條文所稱之「解釋函令」，故本件亦無稅捐稽徵法第1條
      之1之適用餘地。是於稅捐稽徵機關處分後，雖「稅務違
      章案件裁罰金額或倍數參考表」為有利於納稅義務人之修
      正，亦無從據之而謂應適用修正後之「稅務違章案件裁罰
      金額或倍數參考表」。本件系爭裁罰處分係於96年8月9日
      所作成，自不受97年6月30日修正之「稅務違章案件裁罰
      金額或倍數參考表」拘束，併此敘明。
（七）綜上所述，原告各節主張俱無可採，被告以原告於90年至
      91年間無進貨事實，卻取得日山公司及奕通公司開立之統
      一發票6張，合計2,662,379元，虛報進項稅額；另於93年
      間進貨78,000元，未依規定取得合法憑證，卻取得非實際
      交易對象杉林公司開立之統一發票1張，充作進項憑證並
      申報扣抵銷項稅額，經被告所屬新化稽徵所查獲，除補徵
      營業稅137,019元外，並移送被告裁處罰鍰677,200元，並
      無違誤。訴願決定予以維持，核無不合。原告訴請撤銷，
      為無理由，應予駁回。
六、據上論結，本件原告之訴為無理由，依行政訴訟法第98條第
    1項前段，判決如主文。
中    華    民    國    99    年    7     月    22    日

            高雄高等行政法院第二庭
                        審判長法官  江  幸  垠
                              法官  簡  慧  娟
                              法官  吳  永  宋
以上正本係照原本作成。
如不服本判決，應於判決送達後20日內向本院提出上訴書狀，其
未表明上訴理由者，應於提起上訴後20日內向本院提出上訴理由
書（須按對造人數附繕本）；如於本判決宣示或公告後送達前提
起上訴者，應於判決送達後20日內補提上訴理由書（須附繕本）
。未表明上訴理由者，逕以裁定駁回。
中    華    民    國    99    年    7     月    22    日

                            書記官  李  昱

司法院資訊處製作；財團法人民間司法改革基金會備份。
